最高法院刑事判決　　　　　　九十四年度台上字第七００六號
　　上　訴　人　台灣高等法院檢察署檢察官
　　被　　　告　乙○○
　　　　　　　　　　　　17號（現於台灣新竹監獄執行中）
　　　　　　 　甲○○
　　　　　　　　　　　 （現於台灣新竹監獄執行中）
上列上訴人因被告等殺人未遂等罪案件，不服台灣高等法院九十
四年九月八日第二審判決（九十四年度上訴字第三一二號；起訴
案號：台灣新竹地方法院檢察署九十二年度偵字第五八０四、五
八三八、五八三九號），提起上訴，本院判決如下：
    主  文
上訴駁回。
    理  由
按刑事訴訟法第三百七十七條規定：上訴於第三審法院，非以判
決違背法令為理由，不得為之。是提起第三審上訴，應以原判決
違背法令為理由，係屬法定要件；如上訴理由狀並未依據卷內訴
訟資料具體指摘原判決不適用何種法則或如何適用不當，或所指
摘原判決違法情事，顯與法律規定得為第三審上訴理由之違法情
形不相適合時，均應認其上訴為違背法律上之程式，予以駁回。
本件原判決認定被告乙○○、甲○○有原判決事實欄所載之犯行
，因而撤銷第一審關於乙○○共同殺人及甲○○部分之科刑判決
，改判變更竊盜罪部分檢察官之起訴法條，論處甲○○共同竊盜
，累犯罪刑；及依想像競合犯之規定，從一重論處乙○○殺人，
未遂罪刑，已敘述其所憑之證據及認定之理由。對於乙○○否認
有殺害被害人廖進燈之犯意，辯稱：為嚇阻廖進燈以脫免逮捕，
始朝廖進燈右手臂開槍，未想到廖進燈會受傷云云，為不可採，
已依憑卷證資料，詳加指駁；並說明無積極證據證明甲○○於與
乙○○共同實施原判決事實欄三之竊盜犯行之時，已知悉乙○○
攜帶槍、彈，或與之具有犯意聯絡及行為分擔；且敘明甲○○被
訴涉犯刑法第三百三十條第一項攜帶兇器竊盜，因脫免逮捕，而
當場施以強暴之加重強盜罪嫌及同法第二百七十一條第二項、第
一項殺人未遂罪嫌，經審理結果，均屬不能證明，惟公訴人認此
部分與論罪科刑部分，有實質上一罪之關係，均不另為無罪之諭
知。所為合法之事實認定及理由之說明，俱有卷內證據資料足憑
，從形式上觀察，原判決並無不適用法則、適用法則不當、違反
證據法則等違法之情形存在。上訴意旨略以：(一)乙○○於廖進燈
追捕之際，為脫免逮捕，持槍、彈朝廖進燈射擊，除犯刑法第三
百三十條第一項加重強盜罪、同法第二百七十一條第二項、第一
項殺人未遂罪，其持有槍、彈之行為，應依修正前槍砲彈藥刀械
管制條例第八條第四項、同條例第十二條第四項處斷。原判決就
此部分漏未論述，有判決不適用法則或適用不當之違法。(二)乙○
○與甲○○多次竊盜，遇有被害失主抗拒，動輒開槍威脅，甚至
將廖進燈近距離槍擊重傷，倖及時送醫急救，瀕臨死亡之廖進燈
始能僥倖存活，其涉案情節非輕，犯後又無悔意，避重就輕，推
卸責任，原判決僅論處乙○○有期徒刑十年，顯未參酌乙○○之
犯罪目的、犯罪手段所生之損害、尚未與被害人達成和解並賠償
損失及刑法第五十七條各款情形，原判決關於乙○○之量刑，顯
有輕縱，有未適用法則之違法。(三)原判決第十一頁第四行稱：被
告乙○○……竟單獨未與「莊哲銘」有犯意聯絡之情形下……云
云。惟本件並無「莊哲銘」其人，原判決無中生有，事實之認定
與理由矛盾，亦有違法。(四)乙○○、甲○○共同於民國九十年十
月二十九日晚上八時五十分許，欲竊取被害人楊聖爭所有木板切
割器時，楊聖爭欲阻檔乙○○、甲○○離去，乙○○竟對空開槍
，脅迫楊聖爭以阻止追捕；同年月三十一日凌晨五時五十九分許
，於行竊遭廖進燈發現並追捕時，乙○○竟持槍將被害人槍擊致
重傷。乙○○二次均開槍拒捕，甚至打傷被害人，應可推知乙○
○、甲○○行竊時，乙○○均有帶槍，以防行竊失風，遭受追捕
時，藉以威嚇失主或民眾之追捕或圍毆，以便脫免逮捕之用，甲
○○難諉為不知。又乙○○自九十年五月出監後，迄本件案發之
日止，隨身攜帶槍、彈。而甲○○於本件案發之前，曾與乙○○
共同行竊十餘次，二人關係匪淺，且行竊時或須攜帶行竊工具以
利得逞，或須攜帶兇器以備防身，共同行竊之人，對彼此行為之
分擔，由何人攜帶何種工具或兇器，衡情自應有所認識。足認甲
○○於與乙○○行竊時，知悉乙○○攜帶改造手槍。又甲○○曾
目睹乙○○持槍對他人住處開槍射擊，自亦預見乙○○攜槍行竊
，如竊盜事跡敗露而遭遇危險時，為脫免逮捕或防護贓物，乙○
○有持槍射擊之可能。而乙○○果持改造手槍朝左後方之廖進燈
射擊一槍，致廖進燈受傷。甲○○於乙○○持槍射擊廖進燈時，
應知乙○○目的在於脫免逮捕，竟未立即阻止，仍續行駕車共同
逃離，自堪認甲○○與乙○○之開槍射擊行為，客觀上有加重強
盜與殺人意思之默示合致，原判決認定甲○○就乙○○超越原計
畫範圍之加重強盜與殺人未遂部分，彼此之間無犯意聯絡與行為
分擔，就此部分為甲○○無罪之諭知，有違經驗法則、證據法則
，且事實之認定與理由之說明，不相一致，亦有理由矛盾之違法
云云。惟查：未經許可，無故持有槍、彈罪，其持有之繼續，為
行為之繼續，至持有行為終了時，均論為一罪，不得割裂。若以
之犯他罪，兩罪間之關係如何，端視開始持有之原因為斷，如早
已非法持有槍、彈，後另起意犯罪，或意圖犯甲罪而持有槍、彈
，卻持以犯乙罪，均應以數罪併罰論處；必因意圖犯某罪而持有
槍、彈，後果以之犯該罪，兩罪間始有牽連犯之適用。本件乙○
○持向廖進燈射擊時所使用之槍、彈，查係乙○○自九十年八月
間起，因楊習斌（已死亡）之交付而持有，其未經許可而持有槍
、彈之犯行，經第一審論罪處刑後，因乙○○於原審撤回上訴而
確定，已據原判決於事實欄併予載明。乙○○於對廖進燈實施加
重強盜、殺人未遂行為時持有槍、彈之行為，核屬其自始繼續未
經許可，無故持有槍、彈行為之一部，不得割裂。乙○○既非因
意圖犯原判決事實欄三所載加重強盜、殺人未遂之目的，始未經
許可而無故持有該槍、彈，原判決未予論罪，自屬合法。上訴意
旨(一)指摘原判決有不適用法則或適用不當之違法云云，自非上訴
第三審之適法理由。次查，取捨證據及認定事實，乃事實審法院
職權之行使，其對證據證明力所為之判斷，苟係基於吾人日常生
活之經驗，而未違背客觀上應認為確實之定則，並已敘述其何以
為此一判斷之理由者，即不能指為違法。原判決就甲○○與乙○
○共同實施原判決事實欄三所載竊盜犯行時，無從預見乙○○臨
時起意持槍朝廖進燈射擊，就乙○○逸出渠等間竊盜之共同犯意
聯絡範圍，無共同正犯之適用，已依憑全卷證據資料，於理由內
詳予論述，綦詳。上訴意旨(四)固稱甲○○於九十年十月二十九日
晚上八時五十分許，曾與乙○○共同竊取楊聖爭財物，當時乙○
○曾對空開槍，故甲○○自屬知悉乙○○行竊時持有槍、彈云云
。然該次竊盜行為，係由乙○○單獨所犯，該部分上訴意旨，顯
非依據卷內訴訟資料所為適法之指摘。其餘上訴意旨所指，則係
置原判決所為之明白論斷於不顧，猶執已為原審指駁之陳詞爭辯
，及對原審取捨證據與自由判斷證據證明力之職權行使，徒以自
己之說詞，泛指其為違法，並未就其如何影響原判決主旨，依據
卷內訴訟資料具體指明，自不得據為上訴第三審之合法理由。再
查，關於刑之量定，係實體法上賦予法院得為自由裁量之事項，
倘其未有逾越法律所規定之範圍，或濫用其權限，即不得任意指
摘為違法。原判決量處乙○○有期徒刑十年，已於理由內敘明所
審酌之事項，並無逾越法律規定範圍或濫用其權限之情形。上訴
意旨(二)指摘原判決關於乙○○量刑部分有未適用法則之違法云云
，核與法律規定之得為第三審上訴理由之違法情形，不相適合。
至原判決理由貳、四(二)1.關於「乙○○於證人廖進燈發覺而上前
追捕時，竟單獨未與莊哲銘有犯意聯絡之情形下」一節。所記載
「莊哲銘」部分，固與事實欄之認定及理由內其餘之說明無關。
惟原判決既已指明乙○○該部分係單獨犯罪，自不生共同正犯認
定之問題，且該錯誤，於判決本旨並無影響，依刑事訴訟法第三
百八十條之規定，亦不得執為上訴第三審之理由。衡以上述之說
明，應認本件上訴為違背法律上之程式，予以駁回。
據上論結，應依刑事訴訟法第三百九十五條前段，判決如主文。
中　　華　　民　　國　九十四　年　 十二 　月　　九　　日
                      最高法院刑事第十庭
                          審判長法官  洪　清　江
                                法官  石　木　欽
                                法官  李　伯　道
                                法官  林　勤　純
                                法官  陳　晴　教
      本件正本證明與原本無異
                                      書  記  官
中　　華　　民　　國　九十四　年   十二 　月   十五　 日
                                                      Ｌ
